【裁判字號】    97,簡,139
【裁判日期】    970818
【裁判案由】    贈與稅
【裁判全文】
高雄高等行政法院簡易判決
                                     97年度簡字第00139號
原      告  甲○○
被      告  財政部臺灣省南區國稅局
代  表  人  乙○○局長
上列當事人間贈與稅事件，原告不服財政部中華民國97年5月16
日台財訴字第09700201910號訴願決定，提起行政訴訟，本院判
決如下：
    主  文
原告之訴駁回。
訴訟費用由原告負擔。
    事實及理由
一、事實概要︰
    緣原告於民國94年6月6日自其臺灣中小企業銀行（下稱臺企
    銀行）安平分行帳戶，轉存現金新臺幣（下同）1,000,000
    元至其妹許Ｏ蘭之女吳Ｏ瑩在同銀行臺南分行帳戶；案經被
    告依資料查得，核屬遺產及贈與稅法第4條第2項規定之贈與
    ，加計94年度已申報贈與額991,134元，已超過贈與稅之免
    稅額，未依同法第24條規定申報贈與稅，審理違章成立，除
    核定94年度贈與總額1,991,134元，贈與淨額991,134元，補
    徵應納贈與稅額47,468元，並依同法第44條規定按核定應納
    稅額處1倍罰鍰47,400元（計至百元止）；原告不服，申請
    復查，未獲變更；提起訴願，亦遭決定駁回；遂提起本件行
    政訴訟。
二、本件原告主張︰
(一)、原告於94年6月6日贈與給吳Ｏ瑩之1,000,000元，為原告之
    丈夫康明信所贈與之錢，長期以來家庭之收入都由原告先生
    所賺取得的，並由原告來保管，必要時由原告做一投資，所
    以並不是原告所為之贈與。
(二)、再者，94年6月6日之贈與未申報，為原告之丈夫無心之過，
    因其公務繁忙，而漏未申報，原告誤以為申報完成，故於年
    底時用原告之名義申報贈與。不然，怎麼可能於年底時，又
    由原告申報贈與股票給許哲瑋，而造成必須繳納贈與稅之結
    果，大可至95年再申報轉讓贈與給許哲瑋即可，此為不合乎
    常理。
(三)、被告以動產所有權之歸屬，以占有為要件，此項存款既係原
    告名義存入等云云，原告認此與本案並無關係等情。並聲明
    求為判決撤銷訴願決定及原處分（含復查決定）。
三、被告則以︰
(一)、查原告於94年6月6日自臺企銀行安平分行帳戶，轉存現金1,
    000,000元至吳Ｏ瑩在同銀行臺南分行帳戶，有原告臺企銀
    行活期存款交易明細、取款憑條、存摺存款憑條及吳Ｏ瑩臺
    企銀行臺南分行存摺影本可稽，亦為原告所不否認，合先陳
    明。
(二)、當事人間財產移轉，因為其經濟行為之自由，稅法原則上予
    以尊重，惟當事人間係出於何原因而移轉，稽徵機關無從得
    知，是對於當事人間財產移轉行為，既為當事人所發動，贈
    與稅之核課，不過居於被動地位，故稽徵機關依據稅捐稽徵
    法第30條、遺產及贈與稅法之規定行使調查權時，當事人自
    得提出主張，並就所主張該移轉行為之實質因果關係、有關
    內容負舉證責任及盡協力義務，俾稽徵機關對當事人有利不
    利情事加以審酌。此關「租稅稽徵程序，稅捐稽徵機關雖依
    職權調查原則而進行，惟有關課稅要件事實，多發生於納稅
    義務人所得支配之範圍，稅捐稽徵機關掌握困難，為貫徹公
    平合法課稅之目的，因而課納稅義務人申報協力義務。」及
    「當事人主張事實，須負舉證責任，倘其所提出之證據，不
    足為主張事實之證明，自不能認其主張之事實為真實。」司
    法院釋字537號解釋意旨及最高行政法院36年判字第16號判
    決可資參照。就贈與稅而言，倘當事人不履行申報協力義務
    ，或對主張之事實不提出證據，或其所提出之證據不足為主
    張事實之證明，稽徵機關斟酌當事人之陳述與調查事實及證
    據之結果，以該財產之移轉行為事實已具有客觀性，依論理
    及經驗法則判斷，認定贈與行為之客觀要件均已成立而致生
    效，自應依法定其所應歸屬之贈與法律效果，否則，只要當
    事人自始至終均否認有贈與及受贈之意思表示，即認為課徵
    贈與稅之要件欠缺，稽徵機關將無從落實執行稽徵贈與稅之
    立法目的。
(三)、按「動產所有權之歸屬，原以占有為要件，此項存款既係被
    繼承人之名義存入，其物權為存款人所有，在未提領以前，
    不能指為他人所有，否則權利義務之主體無從確定，物權陷
    於紊亂。」最高行政法院62年度判字第127號著有判例。經
    查本件系爭存款既存在原告臺企銀行安平分行帳戶，依前開
    判例，該筆款項在未提領以前，即屬原告所有，姑不論原告
    臺企銀行安平分行帳戶款項之資金來源為何，原告都具有自
    由使用、收益、處分之權限。又原告自始並無提示積極具體
    資料，佐證系爭款項確實屬原告之配偶所有，並否證非原告
    本人之贈與行為，被告以系爭款項自原告臺企銀行安平分行
    帳戶轉存入吳Ｏ瑩帳戶，核定為原告之贈與行為，並無不符
    。是原告主張，顯圖卸責之詞，洵不足採。
(四)、原告於94年6月6日自臺企銀行安平分行帳戶，轉存現金1,00
    0,000元至吳Ｏ瑩同銀行臺南分行帳戶，核屬贈與行為，且
    已逾贈與稅免稅額，惟未依限辦理贈與稅申報，已如前述，
    其行為縱非故意亦有過失，被告按所漏稅額處1倍罰鍰47,40
    0元，並無違誤等語，資為抗辯。並聲明求為判決原告之訴
    駁回。
四、按「凡經常居住中華民國境內之中華民國國民，就其在中華
    民國境內或境外之財產為贈與者，應依本法規定，課徵贈與
    稅。」「本法稱贈與，指財產所有人以自己之財產無償給予
    他人，經他人允受而生效力之行為。」「除第20條所規定之
    贈與外，贈與人在1年內贈與他人之財產總值超過贈與稅免
    稅額時，應於超過免稅額之贈與行為發生後30日內，向主管
    稽徵機關依本法規定辦理贈與稅申報。」遺產及贈與稅法第
    3條第1項、第4條第2項、第24條第1項定有明文。次按「除
    第20條所規定之贈與外，贈與人在1年內贈與他人財產總值
    超過贈與稅免稅額時，應於超過免稅額之贈與行為發生後30
    日內，向主管稽徵機關依本法規定辦理贈與稅申報。」「納
    稅義務人違反第23條或第24條之規定，未依限辦理遺產稅或
    贈與稅申報者，按核定應納稅額加處1倍至2倍之罰鍰。」同
    法第24條第1項、第44條前段亦有明文。又「納稅義務人以
    現金轉存其親屬名下，如經明確屬無償贈與，應依遺產及贈
    與稅法第4條規定核課贈與稅。」財政部84年6月20日台財稅
    第841630947號函釋在案。
五、本件原告於94年6月6日自其臺企銀行安平分行帳戶，轉存現
    金1,000,000元至訴外人吳Ｏ瑩在同銀行臺南分行帳戶；案
    經被告依資料查得，核屬遺產及贈與稅法第4條第2項規定之
    贈與，加計94年度已申報贈與額991,134元，已超過贈與稅
    之免稅額，未依同法第24條規定申報贈與稅，審理違章成立
    ，除核定94年度贈與總額1,991,134元，贈與淨額991,134元
    ，補徵應納贈與稅額47,468元，並依同法第44條規定按核定
    應納稅額處1倍罰鍰47,400元（計至百元止）等情，有原告
    活期存款交易明細、臺企銀行取款憑條、存摺存款存款憑條
    、訴外人吳Ｏ瑩存摺、贈與稅應稅案件核定通知書、處分書
    等附於原處分卷可稽，洵堪信實。
六、原告對其於94年6月6日自臺企銀行其帳戶轉存1,000,000元
    至訴外人吳Ｏ瑩之事實並不爭執，其所爭執者厥為系爭款項
    係其丈夫所為之贈與，至於未申報，係其丈夫因公務繁忙無
    心之過，並非故意云云；惟查，稅務訴訟之舉證責任分配理
    論與一般行政訴訟相同，即主張權利之人，於有疑義時除法
    律另有規定外，應就權利發生事實負舉證責任，而否認權利
    之人或主張相反權利之人，對權利之障礙或是消滅、抑制之
    事實，負舉證責任，此觀行政訴訟法第136條準用民事訴訟
    法第277條之規定自明。又稅捐法律關係，乃是依稅捐法之
    規定，大量且反覆成立之關係，具有其特殊性，稅捐稽徵機
    關並未直接參與當事人間私經濟活動，其能掌握之資料自不
    若當事人，是稅捐稽徵機關如已提出相當事證，客觀上已足
    能證明當事人之經濟活動，即難謂未盡舉證責任。本件原告
    於94年6月6日由其臺企銀行安平分行存款帳戶轉存現金1,00
    0,000元至外人吳Ｏ瑩於同行帳戶之事實，為原告所不爭。
    因貨幣具高度流通性及可代換性，其交換極為便利，加上金
    融機關受到政府之管理，信用風險極低，且動產所有權之移
    轉於交付時生效，本件原告名下帳戶之銀行存款，依民法第
    761條規定即為原告所有，且原告95年全年收入高達1,540,2
    48元，亦高於其丈夫1,004,971元，有95年度綜合所得稅各
    類所得資料清單附於原處分卷可憑，足見原告有贈與之能力
    ，原告既已提領轉存至訴外人吳Ｏ瑩之帳戶內，該存款之動
    產物權於移轉占有時，即生動產所有權移轉之效力，被告認
    其無償移轉之贈與行為已有效成立，則原告主張本件贈與係
    其丈大之贈與，與其無關云云，揆諸前開說明，自應由原告
    就上開資金係其丈夫所有，僅係利用其名義上帳戶進出而已
    之事實負舉證責任。雖原告提出其丈夫所書具之說明書、贈
    與契約書等證據資料，惟就資金部分則未提出任何證據以資
    證明係其丈夫所有，空言主張，並不可採。又人民違反法律
    上之義務而應受行政罰之行為，法律無特別規定時，雖不以
    出於故意為必要，仍須以過失為其責任條件。承前所述，本
    件原告於94年6月6日自其臺企銀行安平分行帳戶，轉存現金
    1,000,000元至吳Ｏ瑩同銀行臺南分行帳戶，惟未依上開規
    定於贈與之日起30日內向被告辦理贈與稅申報，縱無故意，
    亦難謂無過失，被告據以裁罰，亦無違誤。
七、綜上所述，原告主張既不可採，則被告以原告94年6月6日贈
    與現金1,000,000元予訴外人吳Ｏ瑩，加計94年度已申報贈
    與額991,134元，已超過贈與稅之免稅額，未依遺產及贈與
    稅法第24條規定申報贈與稅，除核定94年度贈與總額1,991,
    134元，贈與淨額991,134元，補徵應納贈與稅額47,468元外
    ，並依同法第44條規定按核定應納稅額處1倍罰鍰47,400元
    （計至百元止），並無不合；復查決定、訴願決定遞予維持
    ，核無不合；原告起訴意旨求為均予撤銷，為無理由，應予
    駁回。並不經言詞辯論為之。又本件事證已明，兩造其餘攻
    擊防禦方法核與判決結果不生影響，爰無逐一論述之必要，
    併此敘明。
八、據上論結，本件原告之訴為無理由，行政訴訟法第236條、
    第233條第1項、第195條第1項後段、第98條第1項前段，判
    決如主文。
中    華    民    國    97    年    8     月    18    日
            高雄高等行政法院第二庭
                            法  官  戴  見  草
以上正本係照原本作成。
如不服本判決，應於送達後20日內，向本院提出上訴狀並表明上
訴理由，如於本判決宣示後送達前提起上訴者，應於判決送達後
20日內補提上訴理由書（須按他造當事人人數附繕本）。
中    華    民    國    97    年    8     月    18    日
                            書記官  李  昱
附註：
行政訴訟法第235條（第1項、第2項）：
對於適用簡易程序之裁判提起上訴或抗告，須經最高行政法院之
許可。
前項許可，以訴訟事件所涉及之法律見解具有原則性者為限。


司法院資訊處製作；財團法人民間司法改革基金會備份。
